臺灣臺南地方法院民事裁定
110年度消債救字第4號
聲請人  高海木
上列當事人因清算事件（本院110年度消債清字第26號），聲請
暫免繳納費用，本院裁定如下：
    主    文
聲請駁回。
    理    由
一、按債務人聲請清算而無資力支出消費者債務清理條例（下稱
    本條例）第6條之費用者，得聲請法院以裁定准予暫免繳納
    。無資力支出費用之事由，應釋明之。關於更生或清算之程
    序，除本條例別有規定外，準用民事訴訟法之規定。本條例
    第7條第1項、第2項、第15條規定綦詳。次按，當事人無資
    力支出訴訟費用者，法院應依聲請，以裁定准予訴訟救助；
    但顯無勝訴之望者，不在此限。無資力支出訴訟費用之事由
    ，應釋明之。民事訴訟法第107條第1項、第109條第2項規定
    甚明。且法院調查聲請人是否無資力支出訴訟費用，專就聲
    請人提出之證據為之，如聲請人並未提出證據，或依其提出
    之證據，未能信其無資力支出訴訟費用之主張為真實，即應
    將其聲請駁回，無依職權調查之必要，亦毋庸定期命其補正
    （最高法院101年度台聲字第64號裁判意旨參照）。而所謂
    「無資力」，係指窘於生活，且缺乏經濟信用者而言。申言
    之，若非取給於自己或家族所必需之生活費不能支出訴訟費
    用，且無籌措款項以支出訴訟費用之信用技能，方能謂之為
    無資力支出訴訟費用（最高法院88年度台聲字第582號裁判
    意旨參照）。上開民事訴訟法關於訴訟救助之規定，於聲請
    人依本條例聲請清算之情形，應予準用之。
二、本件聲請意旨略以：聲請人因年齡較高，目前僅靠打零工及
    領取國民年金為生，每月收入僅新臺幣（下同）22,800元，
    尚需扶養配偶及子女，且為低收入戶，爰依本條例第7條規
    定聲請免除繳納等語。
三、經查：聲請人主張其為低收入戶乙節，未據提出任何證明文
    件以實其說，已非無疑；又聲請人目前每月打零工收入約19
    ,000元，並領有國民年金約3,800元，且聲請人尚為國泰人
    壽保險單（保單號碼0000000000、0000000000BB、00000000
    00）及安聯人壽保險單（保單號碼QL00000000-000）之要保
    人，堪認其收入所得雖屬不高，然尚得支應個人生活必要費
    用及扶養費用。是認聲請人應仍具有相當程度之信用技能以
    籌措本件郵務送達費用，揆諸上開說明，其請求准予訴訟救
    助，於法自有未合，應予駁回。
中　　華　　民　　國　　110 　年　　4 　　月　　26　　日
                          臺灣臺南地方法院消債法庭
                              法  官  王 獻 楠
上為正本，係照原本作成。
如不服本裁定，應於裁定送達後10日內向本院提出抗告狀（須附
具繕本），並應繳納抗告費新臺幣1,000元。
中　　華　　民　　國　　110 　年　　4 　　月　　26　　日
                              書記官  蕭 雅 文